【裁判字號】    99,交聲,2159
【裁判日期】    990817
【裁判案由】    聲明異議
【裁判全文】
臺灣高雄地方法院交通事件裁定        99年度交聲字第2159號
原處分機關  高雄市政府交通局
異  議  人  甲○○○
上列受處分人因聲明異議案件，對於高雄市政府交通局民國99年
6 月18日所為之裁決處分（高市交裁字第裁32-ZHC087873號）聲
明異議，本院裁定如下：
    主  文
異議駁回。
    理  由
一、聲明異議意旨略以：受處分人即異議人甲○○○於民國99年
    6 月28日接獲本件裁決書，上載於98年5 月17日下午2 時4
    分，駕駛車牌號碼9870-WU 號自用小客車，行經最高速限為
    時速110 公里之國道3 號高速公路北向352.9 公里處時，超
    速行駛之情，然異議人不知有此違規通知單，異議人未住居
    於戶籍地高雄市旗津區○○○路92號，該址已是空屋無人居
    住，恐因而未收到上開通知單，若真有違規，希以最低罰鍰
    處分，取消加倍之罰鍰，為此提起本件異議等語。
二、按送達，於應受送達人之住居所、事務所或營業所為之，行
    政程序法第72條第1 項訂有明文。而所謂「住居所」，依民
    法第20條係指當事人依一定事實，足認已久住之意思，住於
    一定之地域，即為設定住所於該地，其中「一定事實」之認
    定，乃以戶籍登記或居住情形、頻率等客觀因素作為標準，
    而戶籍登記為上開以一定事實作為認定住居所之主要依據。
    蓋憲法保障人民居住、遷徙之自由，是故行政機關對於人民
    住居所之設定並無主動審查、核准之權限，對於人民住居所
    之探知亦僅得依一定客觀事實觀之，而戶籍法基於選舉、教
    育、兵役之公益需要所課與人民對於戶籍設定、變更須為登
    記之義務，其登記通常具有真實性，乃為行政機關認定人民
    住居所時所得以信賴且具公信力之依據。另戶籍登記實務上
    ，雖多有戶籍地與住居所一致之情形，然依現代社會發展，
    基於工作或求學需要離開戶籍地而居於異地並有久居且設定
    住居所於該地之意者其情形亦非少數，故行政機關基於上述
    社會現象，亦有另設「通信地址」記載之制度，以利送達作
    業之合法進行。是故行政機關關於文書之送達，應遵守行政
    程序法第72條之規定，向應受送達人之住居所、事務所或營
    業所為之，而對於其住居所之認定，除有受送達人另向行政
    機關為「通信地址」之記載而應送達於該通信地址外，關於
    向其住居所之送達應可參照該應受送達人向戶籍登記機關所
    登記之戶籍地，而向該戶籍地送達，該送達乃為合法。行政
    程序法第74條第1 項規定「送達，不能依前二條規定為之者
    ，得將文書寄存送達地之地方自治或警察機關，並作送達通
    知書兩份，一份黏貼於應受送達人住居所、事務所、營業所
    或其就業處所門首，另一份交由鄰居轉交或置於該送達處所
    信箱或其他適當位置，以為送達。」亦即依行政程序法第74
    條第1 項規定所為之寄存送達，並未準用民事訴訟法第138
    條第2 項規定，自應於寄存送達當日即生送達之效力（臺灣
    高等法院暨所屬法院97年法律座談會刑事類提案第42號研討
    結果參照）。
  (一)經查原舉發單位於98年10月20日將本件舉發通知書送達異議
    人之戶籍地高雄市旗津區○○○路92號，因未會晤本人亦無
    受領文書之同居人、受雇人或應受送達處所接受郵件人員，
    已於同日將裁決書寄存於高雄市旗津郵局，有該內政部警察
    署國道公路警察隊舉發違反道路交通管理事件送達證書在卷
    可參（本院卷第9 頁），其送達自屬合法。
  (二)異議人雖未居住於該址，亦未向監理機關申請登記「通信地
    址」，俾利監理機關之文書得送達於實際居所地址，應自己
    承擔未能收受通知單之不利益。異議人自不得以其未收受舉
    發通知單為由抗辯之，其所為之抗辯實不足採。
三、按汽車行駛於高速公路，不遵使用限制、禁止、行車管制及
    管理事項之管制規則，而有行車速度超過最高速限之行為者
    ，處汽車駕駛人新臺幣（下同）3000元以上6000元以下罰鍰
    ，並記違規點數1 點，道路交通管理處罰條例第33條第1 項
    第1 款及第63條第1 項第1 款定有明文。又按汽車駕駛人之
    行為有經以科學儀器取得證據資料證明其行為違規者，當場
    不能或不宜攔截製單舉發者，得逕行舉發；逕行舉發，應記
    明車輛牌照號碼、車型等可資辨明之資料，以汽車所有人為
    被通知人製單舉發。逕行舉發，應記明車輛牌照號碼、車型
    等可資辨明之資料，以汽車所有人為被通知人製單舉發，同
    法第7 條之2 第1 項第7 款、第4 項亦有明文。另按本條例
    之處罰，受舉發違反道路交通管理事件之受處罰人，認為受
    舉發之違規行為應歸責他人者，應於舉發違反道路交通管理
    事件通知單應到案日期前，檢附相關證據及應歸責人相關證
    明文件，向處罰機關告知應歸責人，處罰機關應即另行通知
    應歸責人到案依法處理。逾期未依規定辦理者，仍依本條例
    各該違反條款規定處罰，同法第85條第1 項同有明文。
  (一)查異議人所有之上開自用小客車車，於上開時間，行經上開
    路段，超速行駛，經舉發及裁決罰鍰4500元，並記違規點數
    1 點等情，有卷附採證照片（上載時速為124 公里）、高雄
    市政府交通局違反道路交通管理事件裁決書可查。
  (二)本件違規行為係經以科學儀器取得即自動照相設備所拍攝之
    照片為證據資料證明其行為違規，當場不能攔截製單舉發，
    而逕行舉發，依上開規定應以汽車所有人即異議人為被通知
    人製單舉發，並無違誤。
四、綜上所述，異議人所有之上開自用小客車於前述時、地之違
    規事實既可認定，則原處分機關據此並依道路交通管理處罰
    條例第33條第1 項第1 款及第63條第1 項第1 款等規定，裁
    處異議人罰鍰4500元，並記違規點數1 點，於法即無不當。
    至
    本件異議內容，經核並無理由，故應予以駁回。
據上論斷，應依道路交通案件處理辦法第19條，裁定如主文。
中    華    民    國    99    年    8     月    17    日
                  交通法庭    法  官  施介元
以上正本證明與原本無異。
如不服本裁定應於送達後5日內向本院提出抗告狀。
中    華    民    國    99    年    8     月    17    日
                              書記官  葉玉芬

司法院資訊處製作；財團法人民間司法改革基金會備份。
